臺灣宜蘭地方法院民事小額判決
111年度羅小字第140號
原      告  周孟叡  
被      告  張達禮  

            賴偉廷  
上列當事人間請求侵權行為損害賠償（交通）事件，本院於中華
民國111年8月5日言詞辯論終結，判決如下：
    主      文
被告應連帶給付原告新臺幣6,351元，及自民國111年2月23日起
至清償日止，按週年利率百分之5計算之利息。
原告其餘之訴駁回。
訴訟費用新臺幣1,000元，其中新臺幣461元由被告連帶負擔，餘
由原告負擔。
本判決第一項得假執行。但被告如以新臺幣6,351元為原告預供
擔保後，得免為假執行。
    事實及理由
壹、程序事項：
    按訴狀送達後，原告不得將原訴變更或追加他訴，但擴張或
    減縮應受判決事項之聲明者，不在此限，民事訴訟法第255
    條第1項第3款定有明文。本件原告附帶民事起訴時訴之聲明
    為被告甲○○、乙○○（以下合稱被告2人）應連帶給付原告新
    臺幣（下同）13,777元，及自民事小額訴訟表格化訴狀送達
    之翌日起至清償日止，按年息5％計算之利息。嗣於言詞辯論
    時變更訴之聲明為被告2人應連帶給付原告13,777元，及自
    前開起訴狀最後送達被告之翌日起至清償日止，按年息5％計
    算之利息等情（見本院卷第63頁），核屬減縮應受判決事項
    之聲明，參諸首揭規定，應予准許。
貳、實體事項：
一、原告主張：原告於民國110年8月22日17時35分許，駕駛訴外
    人邱淑惠所有之車牌號碼000-0000自用小客車（下稱系爭車
    輛）沿宜蘭縣五結鄉大吉三路往大吉五路方向行駛，行經大
    吉三路348號前，因準備與前方車輛進行會車並煞車，詎被
    告甲○○騎乘車牌號碼000-000普通重型機車（下稱系爭肇事
    機車）自後方擦撞系爭車輛，再同時撞擊由被告乙○○違規停
    放於路邊之車牌號碼0000-00自用小客車（下稱系爭肇事車
    輛），致系爭車輛受有損害（下稱系爭事故）。嗣系爭車輛
    所有權人邱淑惠已將系爭車輛車損債權讓與原告，原告因而
    支出系爭車輛修復費用13,777元（含工資：8,550元、零件
    ：5,227元），從而，原告自得依民法第191條之2及債權讓
    與之法律關係，請求被告連帶給付上揭修復費用等語。並聲
    明：被告2人應連帶給付原告13,777元及自前開起訴狀最後
    送達被告之翌日起至清償日止，按週年利率5％計算之利息。
二、被告方面：
  ㈠被告甲○○則以：伊對系爭事故之發生有過失應與被告乙○○連
    帶負責乙節不爭執，惟原告緊急煞車突然右偏，亦與有過失
    。況系爭車輛並無毀損，縱有損壞，零件亦應折舊等語為辯
    。並聲明：原告之訴駁回。
　㈡被告乙○○則以：就伊違規停車致生系爭事故，應與被告甲○○
    連帶負責乙節不爭執。並聲明：原告之訴駁回。　
三、本院得心證之理由：
  ㈠查原告主張被告2人於上開時、地分別有未注意車前狀況並保
    持安全距離及違規停車，致生系爭事故，且系爭車輛之所有
    人邱淑惠業將車損之債權讓與予原告之事實，業據其提出宜
    蘭縣政府警察局道路交通事故初步分析研判表、道路交通事
    故現場圖、道路交通事故照片黏貼紀錄表、車輛損害賠償債
    權請求權讓與同意書等件為證（見本院卷第5至19頁、第70
    頁），且有宜蘭縣政府警察局羅東分局111年2月24日警羅交
    字第1110004991號函暨所附道路交通事故現場圖、道路交通
    事故調查報告表㈠、㈡、調查筆錄、道路交通事故照片黏貼紀
    錄表及本院勘驗光碟報告附卷可憑（見本院卷第25至38頁、
    第49至52頁），並為被告2人所不爭執，自堪信原告此部分
    之主張為真實可採。
  ㈡按因故意或過失，不法侵害他人之權利者，負損害賠償責任 
    ；數人共同不法侵害他人之權利者，連帶負損害賠償責任，
    民法第184條第1項前段、第185條第1項前段分別定有明文。
    又汽車、機車或其他非依軌道行駛之動力車輛，在使用中加
    損害於他人者，駕駛人應賠償因此所生之損害，民法第191
    條之2前段定有明文。另民事上之共同侵權行為（狹義的共
    同侵權行為，即加害行為）與刑事上之共同正犯，其構成要
    件並不完全相同，共同侵權行為人間不以有意思聯絡為必要
    ，數人因過失不法侵害他人之權利，苟各行為人之過失行為
    ，均為其所生損害共同原因，即所謂行為關連共同，亦足成
    立共同侵權行為，依民法第185條第1項前段之規定，各過失
    行為人對於被害人應負全部損害之連帶賠償責任（最高法院
    67年台上字第1737號、66年台上字第2115號判決意旨參照）
    。次按物被毀損時，被害人除得依民法第196條請求賠償外
    ，並不排除民法第213條至第215條之適用。依民法第196條
    請求賠償物被毀損所減少之價額，得以修復費用為估定之標
    準，但以必要者為限（例如：修理材料以新品換舊品，應予
    折舊）。被害人如能證明其物因毀損所減少之價額，超過必
    要之修復費用時，就其差額，仍得請求賠償，此有最高法院
    77年度第9次民事庭會議決議可資參照。
  ㈢查原告主張系爭車輛因系爭事故右側後視鏡、右尾燈總成、
    右後葉子板等部位受損，其修復費用為13,777元（零件：5,
    227元、工資：8,550元），業據其提出估價單及車損照片等
    件（見本院卷第4頁、第6至16頁）為據，而被告甲○○則否認
    系爭車輛受有損害等語。然查，依系爭車輛駕駛即原告於系
    爭事故發生後旋即於19時20分在警局陳稱略以：第一次撞擊
    之部位係系爭車輛右側後照鏡、系爭肇事機車左側車身、系
    爭肇事車輛，車損情形是系爭車輛右側後照鏡損毀等語（見
    本院卷第28頁），可徵原告於短暫時間內檢查系爭車輛車體
    後即迅速向警局反映系爭車輛右側後照鏡受損，衡情其所述
    應非虛枉，亦核與被告甲○○於調查筆錄陳稱略以：車損部分
    伊及系爭肇事車輛無損毀，系爭車輛右後照鏡等語（見本院
    卷第30頁背面）大致相符。又觀諸上開警局函文所附之現場
    照片（見本院卷第32頁至第37頁），系爭車輛除右側後照鏡
    外、右後葉子板亦可見刮擦痕及凹痕，再酌以原告請求車損
    單據之維修項目（見本院卷第4頁）僅包含右後視鏡外蓋之
    零件、及右後視鏡、右後葉子板之板金、塗裝及拆裝等工資
    ，亦與系爭事故發生時系爭車輛遭撞擊之右後側車體部位大
    致吻合，堪認系爭車輛之估價單所載修復項目所需之費用，
    均屬系爭事故之必要修復費用無訛，被告甲○○泛稱系爭車輛
    並未受損等語，未具體指明何項維修費用有何處不合理之處
    ，自無從為其有利之認定，其空言所辯，實屬無據，無從憑
    採。
  ㈣準此，被告乙○○違規停放系爭肇事車輛於路邊，以及被告甲○
    ○因未注意車前狀況保持安全距離，碰撞系爭車輛，3台車因
    而發生碰撞，致系爭肇事機車撞擊系爭車輛，系爭車輛因而
    受有損害，復難認被告2人對於防止損害之發生已盡相當之
    注意，且被告2人之過失行為均係導致系爭事故發生，並造
    成系爭車輛受損之共同原因，被告2人行為關聯共同，則原
    告主張被告2人應負共同侵權行為損害賠償責任，應屬有據
    ，至被告2人內部責任如何分擔之問題，則不在本院審究範
    圍內。從而，依民法第191條之2及第185條第1項之規定，被
    告2人自應就系爭事故負損害賠償責任，又系爭車輛之所有
    權人業將車損之損害賠償請求權讓與原告，則原告請求被告
    2人連帶給付，即屬有據。
  ㈤次查，據原告所提估價單，系爭車輛之修復費用為13,777元(
    含工資：8,550元、零件：5,227元)。然以新零件更換舊零
    件之零件折舊部分非屬必要費用，應予扣除。而系爭車輛係
    於2016年（105年）4月出廠使用，有車輛詳細報表影本（見
    限閱卷）在卷可稽，依行政院所頒固定資產耐用年數表及固
    定資產折舊率表規定，小客車耐用年數為5年，依定率遞減
    法每年應折舊1000分之369，參酌「營利事業所得稅查核準
    則」第95條第6項規定「固定資產提列折舊採用平均法或定
    率遞減法者，以1年為計算單位，其使用期間未滿1年者，按
    實際使用之月數相當於全年之比例計算之，不滿1月者，以1
    月計」。據此，則至發生系爭事故之日即110年8月22日為止
    ，系爭車輛已實際使用逾5年，故原告就更換零件部分，所
    得請求被告賠償之範圍，扣除如附表計算書所示之折舊值後
    ，應以523元為限，加上其餘非屬零件之工資及塗裝費用，
    系爭車輛必要回復原狀費用應於9,073元（計算式：523元＋8
    ,550元＝9,073元）範圍內為有理由，原告逾此部分之請求，
    則非有據，不應准許。
四、按損害之發生或擴大，被害人與有過失者，法院得減輕賠償
    金額或免除之，民法第217條第1項定有明文。此項規定之目
    的在謀求加害人與被害人間之公平，倘受害人於事故之發生
    亦有過失時，由加害人負全部賠償責任，未免失諸過酷，是
    以賦與法院得不待當事人之主張，減輕其賠償金額或免除之
    職權。至於法院對於賠償金額減至何程度，抑為完全免除，
    應斟酌雙方原因力之強弱與過失之輕重以定之（最高法院54
    年台上字第2433號判例參照）。查系爭事故之發生，被告2
    人固有如前揭所述之過失，惟原告亦同時有暫停不當而肇事
    之情，是系爭事故之發生，被告2人及原告均為肇事因素，
    此亦為原告所不爭執（見本院卷第64頁），本院審酌三方之
    過失情節及原因力大小，認應由原告負30％之過失責任，適
    用過失相抵法則，減輕被告2人賠償金額30％。從而，原告僅
    得依被告2人之過失責任比例範圍為限，向被告2人請求連帶
    賠償，即其得請求被告2人連帶賠償之金額為6,351元（計算
    式：9,073元×（1－30％）＝6,351元，元以下四捨五入），原
    告逾此範圍之請求，則無理由，不應准許。
五、末按給付無確定期限者，債務人於債權人得請求給付時，經
    其催告而未為給付，自受催告時起，負遲延責任。其經債權
    人起訴而送達訴狀，與催告有同一之效力；又遲延之債務，
    以支付金錢為標的者，債權人得請求依法定利率計算之遲延
    利息；應付利息之債務，其利率未經約定，亦無法律可據者
    ，週年利率為5％，民法第229條第2項、第233條第1項前段及
    第203條，分別定有明文。被告2人經原告起訴請求賠償上開
    損害而未為給付，原告自得依上開規定，請求被告2人加付
    遲延利息。從而，原告請求被告2人給付自起訴狀繕本最後
    送達被告翌日即111年2月23日（見本院卷第23至24頁送達證
    書）起至清償日止，按週年利率5％計算之利息，為有理由，
    應予准許。
六、綜上所述，原告依民法第191條之2、第185條第1項及債權讓
    與之法律關係，請求被告2人連帶給付6,351元，及自111年2
    月23日起至清償日止，按週年利率5％計算之利息，為有理由
    ，應予准許；逾此範圍之請求，為無理由，應予駁回。
七、本件就原告勝訴部分，係就民事訴訟法第436之8條第1項訴
    訟適用小額訴訟程序為被告2人敗訴之判決，爰依職權宣告
    假執行，並依職權宣告免為假執行之擔保金額。。
八、訴訟費用負擔之依據：民事訴訟法第79條，並依職權確定訴
    訟費用額為1,000元（第一審裁判費），其中461元應由被告
    2人連帶負擔，餘由原告負擔。
中　　華　　民　　國　　111 　年　　8 　　月　　26　　日
                  羅東簡易庭  法  官  黃淑芳
以上正本係照原本作成。
對於本件判決如有不服，應於收受送達後20日內向本院提出上訴
書狀，上訴於本院合議庭，並按他造當事人之人數附具繕本。
當事人之上訴，非以判決違背法令為理由不得為之，上訴狀應記
載上訴理由，表明下列各款事項：
(一)原判決所違背之法令及其具體內容。
(二)依訴訟資料可認為原判決有違背法令之具體事實。
如委任律師提起上訴者，應一併繳納上訴審裁判費。
中　　華　　民　　國　　111 　年　　8 　　月　　26　　日
                              書記官　廖文瑜

附表
折舊時間           金額（新臺幣，元以下四捨五入）
第1年折舊值        5,227×0.369=1,929元。
第1年折舊後價值    5,227-1,929=3,298元。
第2年折舊值        3,298×0.369=1,217元。
第2年折舊後價值    3,298-1,217=2,081元。
第3年折舊值        2,081×0.369=768元。
第3年折舊後價值    2,081-768=1,313元。
第4年折舊值        1,313×0.369=484元。
第4年折舊後價值    1,313-484=829元。
第5年折舊值        829×0.369=306元。
第5年折舊後價值    829-306=523元。